【裁判字號】    94,訴,3836
【裁判日期】    950301
【裁判案由】    準強盜等
【裁判全文】
臺灣臺中地方法院刑事判決              94年度訴字第3836號
公  訴  人  臺灣臺中地方法院檢察署檢察官
被      告  己○○
                    （現因另案於臺灣臺中監獄執行中）
            甲○○
                    （現因另案於臺灣臺中看守所羈押中）
上 2人共同
指定辯護人  本院公設辯護人  戊○○
上列被告等因準強盜等案件，經檢察官提起公訴（94年度偵字第
17887號），本院判決如下：
    主    文
己○○共同意圖為自己不法之所有，而搶奪他人之動產，因脫免
逮捕，而當場施以強暴，處有期徒刑陸年。
甲○○共同意圖為自己不法之所有，而搶奪他人之動產，因脫免
逮捕，而當場施以強暴，處有期徒刑陸年。
    犯罪事實
一、己○○明知丙○○所持有三陽廠牌、車牌號碼KCH—526號、
    引擎號碼FG426389、1995年份、124㏄之紅色重型機車1輛（
    價值約新臺幣〈下同〉10000元，含全罩式安全帽1頂及不詳
    款式之安全帽1頂，合計2頂安全帽）係丙○○行竊而得，屬
    於來路不明之贓物（該機車係屬林阿蔥所有，於民國94年10
    月31日上午7時許，在臺中縣潭子鄉○○路 ○段242號前遭竊
    之物），竟仍於94年10月31日下午時分，臺中縣潭子鄉某處
    ，向丙○○借用前開重型機車而予收受，供為搶奪之交通工
    具使用。
二、己○○因缺錢花用，而於94年10月31日晚間時分，找來甲○○，共謀行搶路人財物，以獲取不法財物，己○○與甲○○
    遂基於共同搶奪他人財物之犯意聯絡，意圖為自己不法之所
    有，先由甲○○騎乘己○○所提供之前開車牌號碼KCH—526
    號紅色重型機車搭載己○○，分別配戴前開安全帽，沿途搜
    尋行搶對象，俟於94年10月31日19時30分許，在臺中市○○
    區○○街42巷1之4號前，見懷胎29週之孕婦乙○○獨自徒步
    返家，認為有機可趁，而己○○與甲○○亦均明知搶奪孕婦
    財物在拉扯過程中可能造成孕婦之身體健康受到傷害，竟仍
    執意利用乙○○未及防備之際，由後座之己○○下手自後方
    搶奪乙○○所有之手提包1只（內有現金1600元、行動電話1
    支、國民身分證1張、提款卡2張等財物）得手，致使乙○○
    因嚴重驚嚇，而受有子宮早期收縮、暈厥、虛脫之健康傷害
    ；乙○○遭搶，當即向居住於該處之友人丁○○呼救，丁○○並即步出屋外，自後追趕，丁○○見己○○與甲○○因路
    況不熟，騎乘機車朝臺中市○○區○○街42巷 3弄死巷中竄
    逃，乃在該死巷出巷口必經處圍堵己○○與甲○○，待己○○與甲○○騎乘機車掉頭返回朝丁○○衝過來之際，丁○○
    要求甲○○、己○○停車，甲○○與己○○為求脫免逮捕，
    不願配合，仍以行駛中之機車直衝向丁○○，丁○○見狀閃
    躲，並即出手抓住後座之己○○將機車撲倒，再以整個身體
    將己○○壓制在地上，並以左手自己○○腋下，右手自己○○右肩部之方式，雙手環抱住己○○之左胸部，以制伏己○○，而己○○為求脫困，當場即以其右手肘多次猛力朝丁○○之右胸部頂撞，而騎乘機車之甲○○於機車被撲倒後，隨
    即起身逃逸，惟見己○○遭制伏在地，為協助己○○脫困，
    乃當場以手推或腳踢之不詳方式，朝丁○○背部攻擊，丁○○遭受攻擊後因不堪疼痛，因而鬆手，己○○與甲○○立即
    藉機逃脫，丁○○迅及起身追趕，再度追到己○○，丁○○
    乃出手抓住己○○之左肩，己○○為求逃脫乃轉身欲出拳毆
    打丁○○頭部，經丁○○閃避後，反遭丁○○扶腰摔倒制伏
    在地，此時，丁○○見甲○○欲行逃離，乃向在外觀看之鄰
    居大聲呼喊該人亦為搶匪，甲○○因而遭到眾人制伏。己○○與甲○○即以前開強暴方式，致使丁○○因而受有右上肢
    擦挫傷 3處共10公分、左上肢（起訴書誤載為右上肢）擦挫
    傷3處共8公分、右膝擦挫傷5公分、左小腿擦挫傷1公分等傷
    害（丁○○傷害部分，未據告訴）。嗣因己○○、甲○○遭
    丁○○與民眾制伏後，經警據報到場，因而獲悉上情，並當
    場扣得己○○所收受之前開重型機車1輛、鑰匙1支及全罩式
    安全帽1頂（除鑰匙外，餘均發還林阿蔥領回，另1頂安全帽
    則不知去向）。
三、案經臺中市警察局第五分局報告臺灣臺中地方法院檢察署檢
    察官偵查起訴。
    理    由
一、認定犯罪事實所依憑之證據：
（一）被告己○○收受贓物部分：
      訊據被告己○○，對於上揭時地，明知前開紅色重型機車
      （內含安全帽 2頂）係屬他人行竊而得之贓物，竟仍予收
      受之情，業經於本院中坦認屬實，核與被害人林阿蔥於警
      詢（參照警卷第27至28頁，警詢筆錄中對於車籍資料之記
      載明顯有誤）及本院準備程序中（參照本院卷第35頁）之
      指述內容及證人丙○○於本院準備程序（參照本院卷第54
      頁）及審理中之證述內容（參照本院卷第88至90頁）均屬
      相符，並有被害人林阿蔥領回失竊機車及安全帽 1頂之贓
      物認領保管單 1份（參照警卷第38頁）、被害人林阿蔥報
      案紀錄 1份（參照警卷第52頁）、車輛車牌失竊作業—查
      獲車輛認可資料 1份（參照警卷第53頁）在卷可稽，復有
      扣案之鑰匙 1支為證，被告己○○該部分自白供述與現有
      事證相符，應堪置信。
（二）被告己○○、甲○○準強盜、傷害部分：
      訊據被告己○○、甲○○，對於上揭時地，共同搶奪告訴
      人乙○○所有之財物及於搶奪過程中造成告訴人乙○○受
      傷等情，固不否認，惟均矢口否認有何準強盜之犯行，被
      告己○○辯稱：我們不可能騎機車朝丁○○撞，因為我們
      打算要轉彎，不可能直接朝丁○○身上撞過去，這樣我們
      會撞倒牆壁，伊既沒有打丁○○，也沒有推他，更未與丁○○發生扭打，因為當時我們急著要跑走，根本不可能出
      手打他，而且現場有十多個民眾出來圍捕我們，我們搶完
      之後，要騎乘機車逃跑，丁○○從後面將我們機車撲倒，
      丁○○才會因而受傷，伊係因為缺錢才會行搶乙○○，當
      時並不知道乙○○已經懷孕云云；被告甲○○則辯稱：我
      們從死巷出來後，確實有被丁○○撲倒，但是伊爬起來後
      ，叫要徒步逃走，伊不是被丁○○制伏的，是被現場的民
      眾制伏，伊並未與丁○○發生扭打，且當時伊騎乘機車之
      車速只有二、三十公里，見到丁○○，打算要轉彎閃過他
      ，結果丁○○就把我們機車撲倒，之後伊就被民眾圍毆，
      過程中伊並沒有要撞丁○○，只想要逃跑而已，行搶當時
      並不知道告訴人乙○○懷有身孕云云。經查：
      １、首先，依據告訴人乙○○於本院審理中到庭證稱：案
          發當天晚上，伊單獨前往住家附近之超商購物，買完
          之後要回家途中，看到有 2人騎乘機車，後座之人動
          手要搶伊東西，當時伊已經懷胎29週，遭到搶劫財物
          後，乃立即向友人丁○○求救及呼喊搶劫，丁○○就
          衝出來，因為二名歹徒騎乘機車往死巷方向逃逸，劉
          逸明就在巷子出處等，之後二名歹徒將機車調頭折返
          ，欲騎乘機車逃逸，丁○○乃將他們所騎乘之機車推
          倒，就要動手抓他們，雙方才會在巷口轉彎處發生扭
          打，他們扭打後，伊便因為驚嚇過度而昏倒，被送醫
          急救，經醫生檢查結果，發現有早產之情形，經過後
          續安產無效，在31週時生下小孩，小孩生下後，一度
          曾經醫院發出病危通知，目前在康復當中等語（參照
          本院卷第90至93頁，另參本院95年度附民字第48號所
          提之證明資料）可知，被告己○○、甲○○確實有搶
          奪證人乙○○之財物及造成告訴人乙○○受有健康之
          傷害。而被告己○○、甲○○對於搶奪告訴人乙○○
          財物及於搶奪過程中造成告訴人乙○○受有妊娠29週
          併子宮早期收縮、暈厥及虛脫之健康傷害情，亦不否
          認，並有告訴人乙○○領回遭搶財物之贓物認領保管
          單1份（參照警卷第39頁
          ）、被告己○○、甲○○行搶現場逃逸動線圖1份（
          參照警卷第40頁
          ）、告訴人乙○○提出之衛生署臺中醫院診斷證明書
          1 份（參照警卷第42頁）、查獲現場照片20張（參照
          警卷第45至49頁）在卷可稽。另以，依據告訴人張廣
          美提出之診斷證明書之記載，告訴人乙○○當時已經
          懷孕29週，小腹已經明顯隆起，任何人均可明確知悉
          已經懷有身孕之狀況，被告己○○、甲○○辯稱不知
          情云云，顯屬無據，顯見被告己○○、甲○○為圖搶
          奪財物，毫不在意告訴人乙○○當時懷有身孕可能造
          成流產等嚴重傷害之狀況；至於告訴人乙○○於本院
          審理中對於被告己○○、甲○○與證人丁○○發生扭
          打之詳細過程及被告甲○○係遭民眾制伏之情，雖陳
          述與後敘證人丁○○證述之情節不相符合，惟因告訴
          人乙○○陳稱當時因遭搶受到嚴重驚嚇因而昏倒之情
          ，可以推知告訴人乙○○在此情況下，自難期其對於
          遭搶後後續發生之情事，能夠保有明確翔實之記憶，
          因此，對於被告甲○○、己○○向證人丁○○施強暴
          之過程，仍應以證人丁○○之證述為主。是以，被告
          己○○、甲○○共同搶奪告訴人乙○○財物得手，及
          於搶奪過程中造成告訴人乙○○因而受有健康之傷害
          等情，應堪認定。
      ２、又依據證人丁○○於本院審理中到庭證稱：被告賴志
          榮、甲○○騎乘機車跑到常約50公尺之死巷內，要折
          返時，伊擋在巷口，要求停車，被告己○○、甲○○
          並未配合停車，仍繼續騎乘機車衝向伊，伊乃閃邊先
          將機車機車撲倒，再以雙手自後緊扣住後座之人左胸
          部，後座之人即以右手肘頂伊胸部一直反抗，伊原本
          已經將後座之人壓制在地上，但是騎乘機車之人見狀
          ，便以手推或腳踢（不確定是何手段）伊背部之方式
          ，致使伊因疼痛而鬆開雙手，倒在一旁，後座之人便
          和騎乘機車之人一起逃跑，伊便趕緊起身追上去，又
          追到後座之人，伊便出手抓住後座之人左肩，該人回
          過身，就以右手朝伊左側頭部攻擊，經伊閃開後，伊
          立即以扶腰方式將後座之人摔倒在地，而騎乘機車之
          人則繼續往前跑，伊於制伏該後座之人後，見騎乘機
          車之人欲逃離，乃向前方之年輕人呼喊表示「那個人
          也是搶匪」，經那些年輕人幫忙將該騎乘機車之人制
          伏，伊在2次制伏後座之人過程中，因為2人在地上翻
          滾，且後座之人一直掙扎，才會受傷等語（參照本院
          卷第100至105頁），核與其於偵查中證稱：「94年10
          月31日下午7點多，我在我家1樓客廳聽到外面有人喊
          搶劫，並且在喊我的名字，我一聽是我朋友（指張廣
          美）在喊，就出去看，她跟我說他被人騎機車搶劫，
          我看見該機車左轉，但我家左轉的巷子是雷中街42巷
          3 弄是條死巷，巷子寬約4、5公尺，我就站在巷口中
          間等他們，他們騎機車向我衝過來，我即閃身從側面
          撲上去把機車上 2人撲倒，抓住後面那人，前面那人
          即向前逃，但被附近鄰居壓制在地上。」、「開始時
          我們 3人都摔在地上，我抱住後座的人那人壓在地上
          ，他用手肘頂我想要掙開，前座那人有來想把我拉開
          以便使後座那人跟他一起逃走。」、「後座那人掙扎
          時，我跟他在地上滾來滾去，前座那人想打我也打不
          到。在翻滾時後座的人有掙開，他即跟前座那人一起
          逃，我追了3、5公尺追上再抓住後座那人。前座那人
          自己逃，我跟鄰居喊說那人也是搶匪，鄰居就幫忙抓
          到他。」、「（我的傷是因為）跟後座的人在地上翻
          滾及對方反抗時（造成）的擦、挫傷。瘀傷是我撲倒
          他們的機車時撞到的。撲倒時 3人都站起來，我用手
          從（後面）抓住後座人的肩膀，他轉過來要打我，但
          沒有打到，我把他摔下地上，我把他壓制住時，前座
          的人過來把我推開，下面的人用手肘頂我，前座的人
          再拉，以致我手鬆開掙脫，我追上再把他摔（倒）在
          地，前座的人沒有發現。」等語（參照偵查卷第25至
          26頁）大致相符；佐以證人丁○○在追躡及制伏被告
          己○○過程中，因而受有右上肢擦挫傷 3處共10公分
          、左上肢擦挫傷 3處共8公分、右膝擦挫傷5公分、左
          小腿擦挫傷 1公分等傷害，此有證人丁○○於警詢中
          提出之全民醫院診斷證明書 1份（參照警卷第41頁）
          在卷可稽；且證人丁○○與被告己○○、甲○○並無
          任何仇恨怨懟，自無蓄意構詞誣陷被告己○○、朱臣
          祺入罪之虞，且證人丁○○先後證述內容，並無增刪
          匿飾之情形，可見證人丁○○之證述內容，應該具有
          相當程度之可信性。
      ３、再者，依據被告己○○、甲○○於本院中之供述內容
          可以確定，當時前座騎乘機車之人是被告甲○○，而
          被告己○○則係後座之人，因此，證人丁○○證稱遭
          其制伏之人應係被告己○○，而被告甲○○則為民眾
          制伏之人。觀諸證人丁○○之上開證述內容可知，以
          後座之被告己○○遭到有受過跆拳道或柔道訓練（參
          照本院卷第 100頁）之證人丁○○自其背後以整個身
          體壓制住，並以雙手扣住被告己○○左胸部之情況下
          ，被告己○○左手無法使力，僅能依靠未受拘束之右
          手，證人丁○○係訓練有術之人，被告己○○遭其制
          伏後欲求逃脫談何容易，且被告己○○當時處於擔心
          行搶失風遭逮捕之緊張情緒下，為求脫免逮捕，而以
          右手肘猛力往後頂撞證人丁○○胸部之方式，尋求脫
          逃之機會，亦屬合理；又被告己○○在遭到證人劉逸
          明以雙手扣住左胸部及以整個身體將被告己○○面朝
          下壓制在地之前提下，被告己○○僅以右手肘頂撞證
          人丁○○欲求脫身實非易事，若無被告甲○○以手推
          或腳踢之方式，攻擊證人丁○○背部，證人丁○○不
          可能會突然鬆手任令被告己○○有逃脫之機會，因此
          ，證人丁○○證稱遭到被告甲○○以手推或腳踢之不
          詳方式攻擊背部之情，亦屬合理之證詞；再者，被告
          己○○二度遭證人丁○○追趕上，並抓住肩膀之情況
          下，為求脫逃，情急之下，回過身即出手欲朝證人劉
          逸明攻擊，以脫免證人丁○○之追緝，更係合乎常情
          之推論。是以，證人丁○○之證述內容，既與證人張
          廣美供稱案發當時被告己○○、甲○○確有與證人劉
          逸明發生扭打之情形大致相符，且證人丁○○之證述
          內容，亦符合一般人之經驗法則，則證人丁○○在將
          被告甲○○、己○○所騎乘之機車撲倒後，確實有緊
          抱住被告己○○，而被告己○○確實有以手肘頂撞證
          人丁○○胸部及以手毆打證人丁○○左側頭部之方式
          ，攻擊證人丁○○，且被告甲○○亦有以手推或腳踢
          之方式，攻擊證人丁○○等情，應堪認定。
      ４、按刑法第三百二十九條準強盜罪之成立，必須以行為
          人為脫免逮捕、防護贓物，有當場施強暴、脅迫之行
          為始足當之，而所謂強暴、脅迫手段，必須限於行為
          人有意直接或間接對「人」之身體施以暴力，亦即需
          有施暴行於人之主觀意思及客觀積極行為始足當之（
          最高法院30年上字第3023號判例、82年度台上字第38
          42號判決、85年度台上字第1859號判決意旨參照）。
          又所謂強暴，係指直接或間接對於人之身體施以暴力
          ，壓制被害人之抗拒，或使被害人處於不能抗拒之狀
          態，若行為人僅有強力排除拖拉或壓制之被動行為，
          則尚難認為有積極暴行而達於強暴脅迫之程度（最高
          法院82年台上字第3842號、43年台上字第 670號判決
          意旨參照）。被告己○○在遭到證人丁○○壓制後，
          企圖逃脫，而用力以手肘頂撞證人丁○○胸部，之後
          ，被告甲○○再以手推或腳踢證人丁○○背部之方式
          ，以助成被告己○○順利逃脫，被告己○○、甲○○
          業已直接對於證人丁○○之身體施以暴行，且依照一
          般常情推斷，以手肘頂撞胸部及手推或腳踢背部之行
          為，均屬於可能使人受傷之暴行，何況，被告己○○
          在第二次遭證人丁○○追及後，為圖逃脫，欲行出手
          毆擊證人丁○○之頭部，僅因證人丁○○閃避而未受
          傷，是以，被告己○○、甲○○之行為，業已充足於
          準強盜罪中「施強暴行為於人」之構成要件。又按刑
          法第三百二十九條所謂當場，固不以實施竊盜或搶奪
          者尚未離去現場為限，即已離盜所而尚在他人跟蹤追
          躡中，仍不失為當場，原判決認定上訴人係在告訴人
          追躡中，為告訴人追及，為脫免逮捕，與告訴人扭打
          ，為當場施強暴，係犯準強盜罪，適用法則自無違誤
          （最高法院86年度台上字第3280號判決意旨參照）。
          被告己○○、甲○○於行搶告訴人乙○○之際，當即
          經告訴人乙○○向證人丁○○求救呼喊搶劫，被告賴
          志榮、甲○○尚未及離去現場，即遭證人丁○○發現
          行蹤，並立即尾隨追躡，則被告己○○、甲○○對於
          證人丁○○所為以手肘頂撞胸部、出手毆擊頭部、以
          手推或腳踢背部之行為，自係該當於「當場」施強暴
          於人之構成要件。另按竊盜或搶奪，因防護贓物、脫
          免逮捕或湮滅罪證，而當場施以強暴、脅迫者，即以
          強盜論，不以所施強暴、脅迫手段，達於至使他人不
          能抗拒之程度為成立準強盜罪之要件，此與刑法第32
          8條第1項之普通強盜罪之構成要件不同（最高法院92
          年台上第4760號判決意旨參照）。本案中，因證人劉
          逸明本身具有柔道或跆拳道之背景，以致被告己○○
          所為以手肘頂撞證人丁○○胸部及出手欲毆擊證人劉
          逸明頭部遭證人丁○○閃避之行為，與被告甲○○所
          為以手推或腳踢證人丁○○背部之行為，均未達於至
          使證人丁○○不能抗拒之程度，惟因準強盜之犯罪構
          成要件，與強盜罪不同，準強盜罪之犯罪構成要件，
          並不以當場所施強暴、脅迫手段，必須達到至使不能
          抗拒之程度為必要，因此，被告己○○、甲○○當場
          對於證人丁○○施以強暴手段，雖未至使證人丁○○
          不能抗拒，亦該當於準強盜罪責之成立。
      ５、綜上所述，被告己○○、甲○○於搶奪告訴人乙○○
          財物後，遭證人丁○○發現尾隨追躡，被告己○○、
          甲○○為求脫免逮捕，而當場對於證人丁○○施予強
          暴之準強盜犯行，應堪認定。被告己○○、甲○○所
          辯當時僅係想要逃跑，並未出手攻擊證人丁○○云云
          ，既與現有事證不符，本院自無從據以採信為真實。
（三）從而，被告己○○所犯收受贓物犯行，及被告己○○、甲○○所犯準強盜犯行，應堪認定；被告己○○、甲○○對
      於準強盜部分，其所為之辯解，顯與現有事證不符，應係
      事後卸責之詞，無從採信。本件事證已臻明確，被告己○○、甲○○犯行，均堪認定。
二、論罪科刑部分：
（一）被告己○○明知前開車牌號碼KCH—526號紅色重型機車係
      證人丙○○行竊而得屬於來路不明之贓物，竟仍予收受，
      核被告己○○所為，係犯刑法第349條第1項之收受贓物罪
      。
（二）被告己○○、甲○○基於共同搶奪他人財物之犯意聯絡，
      意圖為自己不法之所有，由被告甲○○騎乘前開紅色重型
      機車搭載被告己○○，利用告訴人乙○○不及防備之際，
      由被告己○○下手搶奪告訴人乙○○之財物得手後，被告
      己○○、甲○○為脫免逮捕，當場對於尾隨追躡之證人丁○○施以強暴，致使證人丁○○因而受有右上肢擦挫傷、
      左上肢擦挫傷、右膝擦挫傷、左小腿擦挫傷等傷害，核被
      告己○○、甲○○所為，均係犯刑法第 329條之準強盜罪
      。
（三）被告己○○、甲○○均明知搶奪孕婦財物，在拉扯過程中
      ，可能造成孕婦因驚嚇而受到傷害，而依照當時告訴人乙○○已經懷胎29週之情況，被告己○○、甲○○業足以獲
      悉告訴人乙○○懷孕之事實，竟仍執意利用告訴人乙○○
      未及防備之際，下手搶奪告訴人乙○○之財物，致使告訴
      人乙○○因嚴重驚嚇，而受有子宮早期收縮、暈厥、虛脫
      之健康傷害，核被告己○○、甲○○所為，均係犯刑法第
      277條第1項之傷害罪。
（四）被告己○○、甲○○對於前開準強盜罪及傷害罪二者間，
      顯有共同之犯意聯絡及行為分擔，為共同正犯。又被告己○○、甲○○所犯準強盜罪與傷害罪二者間，係出於一個
      搶奪財物行為，同時造成告訴人乙○○受傷及為脫免逮捕
      而當場對於告訴人丁○○施強暴行為之結果，屬於一行為
      觸犯數罪名之想像競合犯，應依刑法第55條之規定，從一
      重之準強盜罪論處。（起訴書證據並所犯法條欄漏載被告
      己○○、甲○○涉犯之刑法第277條第1項之法條，惟經公
      訴檢察官另於95年01月10日當庭提出補充理由書，予以更
      正。）又被告己○○所犯前開收受贓物罪與準強盜罪二者
      間，有方法目的之牽連關係，為牽連犯之裁判上一罪關係
      ，應依刑法第55條之規定，從一重之準強盜罪論處。被告
      己○○所犯收受贓物罪，雖未據公訴人提起公訴，惟因被
      告己○○所犯收受贓物犯行，係為供搶奪財物之用，與前
      開準強盜犯行間，有方法目的之牽連關係，自為起訴效力
      所及，本院自得併予審理。
（五）爰審酌被告己○○為便於行搶他人財物之用，而收受他人
      行竊之贓物，以避免真實身分暴露遭警查緝，間接助長行
      竊者之銷贓管道，其行可議；又被告己○○、甲○○為圖
      個人不法利益，不思循正當途徑，竟選擇當時已經懷胎29
      週之告訴人乙○○下手行搶，以致告訴人乙○○因受到驚
      嚇而昏倒，事後因安胎無效後，發生早產，於31週時生產
      ，出生後之嬰兒曾經醫院發出病危通知，一度危急，惟目
      前漸漸康復中之情，告訴人乙○○並因遭受搶奪財物，罹
      患憂鬱症，業據告訴人乙○○於本院中指述綦詳（參照本
      院卷第91頁，相關證明並附於本院95年度附民字第48號卷
      內），被告己○○、甲○○罔顧民眾生命安全，僅為滿足
      個人私慾，即下手行搶，造成他人健康之傷害，甚至為脫
      免逮捕，當場對於追躡之證人丁○○施以強暴行為，造成
      證人丁○○受傷，被告己○○、甲○○之行為，惡性重大
      ，殊值非議；惟因被告己○○、甲○○於犯罪後，坦承部
      分犯行，且被害人林阿蔥遭竊之財物及告訴人乙○○遭搶
      之財物，均已尋獲發還，致生之財產損失較為輕微，考量
      告訴人乙○○所受之心理創傷程度及公訴人分別具體求處
      被告己○○、甲○○各有期徒刑六年之刑度等一切情狀，
      量處如主文所示之刑，以示懲儆。
（六）扣案之鑰匙 1支（附於偵查卷末之證物袋內），業據被告
      己○○於本院中供稱係向證人丙○○借用前開贓車時，證
      人丙○○交付之物，非其所有等語，佐以證人丙○○則於
      本院審理中到庭證稱該機車鑰匙是所有人（即被害人林阿
      蔥）未予拔除非其所有之物等語觀之，扣案之鑰匙應係被
      害人林阿蔥所有之物，確非被告己○○所有供犯罪所用之
      物，本院自無從併予諭知沒收，附此敘明。
三、至於公訴意旨另以：被告己○○意圖為自己不法之所有，於
    94年10月31日上午7時許，至臺中縣潭子鄉○○路 ○段242號
    前，以自備鑰匙 1把，竊取被害人林阿蔥所有停放於該處之
    車牌號碼KCH—526號重型機車（含全罩式安全帽 1頂）得手
    ；而具有贓物認識之被告甲○○，為供與被告己○○共同騎
    車搶奪之方便，竟予配戴被告己○○竊得安全帽並騎用前開
    被告己○○竊得之贓車等情；因認被告己○○涉有刑法第32
    0條第1項之竊盜罪嫌、被告甲○○涉有刑法第349條第1項之
    收受贓物罪嫌。訊據被告己○○、甲○○分別堅詞否認有何
    竊盜、收受贓物之犯行，被告己○○辯稱：前開機車係丙○○所偷，伊向丙○○借用時，丙○○有告知係偷來之贓車，
    在警詢及偵查中，因為不想把丙○○供出來，所以才會承認
    係伊所偷，實際上並非伊行竊等語；被告甲○○則辯稱：伊
    事先並不知道該機車之來源，直到被查獲後，才知道是贓車
    ，伊於警詢中一再表示不知道是贓車，可是警察表示不可能
    不知道，伊才會隨便將伊與被告己○○見面的時間，供稱為
    知悉贓車之時間，事實上伊並不知道該車是贓車，亦未曾向
    被告己○○追問過該機車之來源等語。經查：
    （一）被告己○○竊盜部分：
      １、依據證人丙○○於本院審理中到庭證稱：該機車是於
          94年10月某日早上10時左右，在臺中縣潭子鄉○路段
          ，見被害人林阿蔥未將鑰匙拔除，因而行竊該機車得
          手，該機車廠牌、款式已經不記得，但是顏色是紅色
          ，125㏄或100㏄之重型機車，該機車沒有裝擋風板或
          置物籃，而該機車置物箱內有放置安全帽 1頂，腳踏
          板處另有1頂安全帽，2頂安全帽款式不同，其中 1頂
          是全罩式，安全帽顏色已經忘記，於行竊得手後之當
          天下午左右，在臺中縣潭子鄉某處，將該機車連同 2
          頂安全帽同時借給被告己○○使用等語（參照本院卷
          第88至90頁）；核與被告己○○於本院審理中供稱：
          「機車是我向他（指丙○○）借的，我也知道那台機
          車是丙○○偷來的贓物。」、「我跟他借時就問了，
          他有跟我說機車是偷來的。」、「他沒有說（實際行
          竊地點），只說是在潭子偷的，至於如何偷他沒有講
          。」、「（扣案之機車鑰匙）是丙○○連同機車交給
          我的。」、「（丙○○借我） 2頂（安全帽）。」、
          「我們確實載 2頂安全帽，可能是被民眾圍捕時，現
          場有民眾拿起其中 1頂安全帽打我們，可能是在現場
          弄丟了。」等語（參照本院卷第90、99頁）相符；又
          證人丙○○與被告己○○於本院另案中係屬共犯關係
          （參照本院94字訴第3944號被告丙○○、己○○、朱
          臣祺等被訴強盜等案件），證人丙○○為前開證述內
          容，將導致自身涉及竊盜罪嫌之利害關係，在此前提
          下，證人丙○○仍於本院中明確證稱前開紅色重型機
          車確係其所行竊出借予被告己○○使用，則證人陳信
          華之證述內容已然具有相當程度之可信度；佐以證人
          丙○○對於前開機車廠牌、型式雖無記憶，然對於機
          車係紅色重型機車、前無擋風板等細節問題，均能明
          確描述，核與前開機車之車籍資料所記載內容及查獲
          現場照片所拍攝之機車照片所示情形大致相符（參照
          警卷第53頁、第45至49頁），則證人丙○○所述，既
          與現有事證相符，應係屬實。又依據證人丙○○證述
          之內容，行竊前開紅色重型機車時，係利用被害人林
          阿蔥未及拔除之鑰匙行竊，該機車內原本即有 2頂安
          全帽等情，亦與被告己○○於本院中供稱該紅色機車
          連同機車鑰匙1支及安全帽2頂一併交付使用等情相符
          ，則扣案之鑰匙1支、全罩式安全帽1頂及未扣案之安
          全帽 1頂，依據證人丙○○所言，均應係被害人林阿
          蔥所有之物。是以，前開紅色重型機車及安全帽 2頂
          ，應係證人丙○○所行竊而得，並非被告己○○行竊
          而得。
      ２、按被告或共犯之自白，不得作為有罪判決之唯一證據
          ，仍應調查其他必要之證據，以察其是否與事實相符
          ，刑事訴訟法第156條第2項定有明文。被告己○○雖
          於警詢中供稱：「（搶奪所騎乘之交通工具）是我偷
          竊來的，重（型）機車KCH—526，引擎號（碼）FG42
          6389、紅色。」、「我是用自備其他機車鎖開啟重（
          型）機車KCH—526發動引擎騎走。」等語（參照警卷
          第17、18頁），其後並於偵查中供稱：「（車牌號碼
          KCH—526號機車是）我偷的，我於94年10月31日早上
          7時，在潭子鄉○○路○段242號前偷的，我以自備鑰
          匙發動引擎騎走。」、「是剛好看到該機車在那裡，
          想說用自己的鑰匙試看看是否能騎。」等語（參照偵
          查卷第11、27頁），惟被告己○○於本院中則否認有
          行竊前開機車之犯行，供稱僅係收受證人丙○○行竊
          而得之贓物等語，因此，被告己○○於警、偵訊之自
          白供述，仍應有其他補強證據，始足為認定被告賴志
          榮確有竊盜犯行之犯罪事實。而觀諸全部卷證資料，
          唯一之補強證據，應屬被告甲○○於警詢中供稱：「
          是己○○於今（31）日約17至18時告訴我該機車是他
          偷來的。」等語（參照警卷第22頁），惟因被告朱臣
          祺嗣後於偵查及本院中均翻異前詞，否認知悉前開機
          車係屬贓車之情，已然推翻其於警詢供述之可信度；
          且被告甲○○在本案中與被告己○○雖係立於共同被
          告及共犯之地位，然因對於被告己○○涉犯之竊盜罪
          嫌部分，被告甲○○並未共同參與，因此被告甲○○
          該部分之供述，係居於證人之地位，則被告甲○○於
          警詢中之供述內容，係屬被告以外之人於審判外之陳
          述，依據刑事訴訟法第159條第1項之規定，為傳聞證
          據，應無證據能力，不得作為認定被告己○○竊盜犯
          罪事實之證據使用。是以，被告己○○之警詢、偵查
          自白供述，現有唯一之補強證據即被告甲○○之警詢
          供述，既因無證據能力而遭排除，本院復查無其他相
          關佐證足以補強被告己○○警詢、偵查供述之真實性
          ，則對於被告己○○涉犯竊盜犯行，既僅有被告賴志
          榮於警詢及偵查中之唯一自白供述，本院在查無其他
          補強事證之前提下，依據刑事訴訟法第156條第2項之
          規定，自無從僅憑被告己○○之唯一自白，據以認定
          被告己○○前開竊盜之犯罪事實。
    （二）被告甲○○收受贓物部分：
      １、被告己○○固於警詢中供稱：「要行搶之前，我有告
          知甲○○紅色重（型）機車KCH—526是偷竊來的。」
          等語（參照警卷第17頁），惟被告己○○於偵查中即
          改稱：「我事先沒有跟他說是偷的，他也沒有問，被
          抓到之後他才知道。」等語（參照偵查卷第27頁），
          事後於本院中仍供稱：被告甲○○並不知道該機車及
          安全帽是行竊而得之贓車，伊亦未主動告知該機車之
          來源等語，被告己○○於偵查及本院中均翻異前詞，
          供稱被告甲○○事先並不知道該機車係屬來源不明之
          贓物，因此，對於被告己○○警詢供述之真實性，已
          然令人質疑；況且，被告己○○、甲○○於本案中雖
          有共同被告及共犯之關係存在，然對於被告甲○○涉
          犯收受贓物犯行部分，被告己○○之供述係居於證人
          之地位，依據刑事訴訟法第159條第1項之規定，被告
          己○○前開警詢供述，係屬被告以外之人於審判外之
          陳述，為傳聞證據，應無證據能力，不得作為認定犯
          罪事實之證據使用，必須予以排除，則對於被告朱臣
          祺涉犯收受贓物犯行部分，即有被告甲○○之警詢自
          白供述足以為證。
      ２、又被告甲○○雖於警詢中供稱：「該機車是己○○偷
          竊得來的，重（型）機車、紅色、車號為CH—526 （
          經警方提示），我得知該部機車為贓車，是己○○於
          今（31）日約17至18時告訴我該機車是他偷來的。」
          等語（參照警卷第22頁），然被告甲○○於偵查以迄
          本院中均明確否認知悉前開機車係屬贓車之事實，則
          對於被告甲○○警詢自白供述之真實性，業已使人生
          疑；且被告己○○被訴竊盜犯行，經本院調查結果，
          係認定前開機車為證人丙○○所行竊，被告己○○僅
          係成立收受贓物之罪責，換言之，實體真相與被告賴
          志榮、甲○○之警詢供述內容並不一致，更徵被告朱
          臣祺之警詢自白供述，欠缺實體真實性。再者，本院
          依據現有卷證資料，亦查無任何相關資料，足以證明
          被告甲○○確實於行搶前即知悉前開機車係屬來源不
          明之贓物之前提事實，本諸罪疑惟輕之原則，現有事
          證，既不足以證明認定被告甲○○確有收受贓物之犯
          行，自應為有利於被告甲○○之認定。從而，被告朱
          臣祺所犯收受贓物犯行，亦屬無從認定。
    （三）綜上所述，依據現有事證，對於被告己○○被訴竊盜
          犯行，僅有被告己○○之警詢及偵訊之自白供述，並
          無其他補強事證；而被告甲○○被訴收受贓物犯行，
          亦僅有被告甲○○之警詢自白供述，在無其他積極事
          證足以補強之前提下，自無從據以認定被告己○○之
          竊盜犯行及被告甲○○收受贓物之犯行。此外，復查
          無其他積極事證，足以證明被告己○○確實有行竊前
          開紅色重型機車後交予知情之被告甲○○收受之行為
          ，則被告己○○被訴竊盜、被告甲○○被訴收受贓物
          等犯罪嫌疑，均應屬不能證明，本院原應分別為無罪
          判決之諭知，惟因公訴人認被告己○○竊盜犯行、被
          告甲○○收受贓物犯行，均分別與渠二人前開所犯準
          強盜犯行間有牽連犯之裁判上一罪關係，爰均不另為
          無罪之諭知。
據上論斷，應依刑事訴訟法第299條第1項前段，刑法第28條、第
277條第1項、第329條、第328條第1項、第349條第 1項、第55條
，罰金罰鍰提高標準條例第1條前段，判決如主文。
中    華    民    國    95    年    3     月    1     日
                  刑事第五庭    審判長法  官  賴恭利
                                      法  官  劉麗瑛
                                      法  官  巫淑芳
上正本證明與原本無異。
如不服本判決，應於送達後十日內向本院提出上訴狀（須附繕本
），上訴於臺灣高等法院臺中分院。
                                      書記官  王麗麗
中    華    民    國    95    年    3     月    1     日
附錄論罪科刑法條：
中華民國刑法第329條：
竊盜或搶奪，因防護贓物、脫免逮捕或湮滅罪證，而當場施以強
暴脅迫者，以強盜論。
中華民國刑法第328條：
意圖為自己或第三人不法之所有，以強暴、脅迫、藥劑、催眠術
或他法，至使不能抗拒，而取他人之物或使其交付者，為強盜罪
，處五年以上有期徒刑。
以前項方法得財產上不法之利益或使第三人得之者，亦同。
犯強盜罪因而致人於死者，處死刑、無期徒刑或十年以上有期徒
刑；致重傷者，處無期徒刑或七年以上有期徒刑。
第一項及第二項之未遂犯罰之。
預備犯強盜罪者，處一年以下有期徒刑、拘役或三千元以下罰金
。
中華民國刑法第349條：
收受贓物者，處三年以下有期徒刑、拘役或五百元以下罰金。
搬運、寄藏、故買贓物或為牙保者，處五年以下有期徒刑、拘役
或科或併科一千元以下罰金。
因贓物變得之財物，以贓物論。


司法院資訊處製作；財團法人民間司法改革基金會備份。
